最高法院刑事判決　　　　　　　　　　　　　　　八十六年度台上字第一○四六號
　　上　訴　人　甲○○　男
　　選任辯護人　林慶雲律師
　　　　　　　　侯勝昌律師
　　　　　　　　黃奉彬律師
右上訴人因走私案件，不服台灣高等法院高雄分院中華民國八十四年四月卅日第二審
更審判決（八十四年度上更(一)字第一五九號，起訴案號台灣高雄地方法院檢察署八十
三年度偵字第三二三五號），提起上訴，本院判決如左：
    主  文
原判決撤銷，發回台灣高等法院高雄分院。
    理  由
本件原判決撤銷第一審判決，改判仍論處上訴人甲○○共同運送私運管制物品進口逾
公告數額之走私物品罪刑，固非無見。惟查：(一)「判決書應分別記載裁判之主文與理
由，有罪之判決書並應記載事實」，刑事訴訟法第三百零八條定有明文。本件原判決
於事實欄固記載「本院認定之犯罪事實與原審判決書之記載相同，茲引用之。」等情
，但按原審既已將第一審判決撤銷，則第一審判決已因原審之予以撤銷而不存在，原
審仍引用不存在之判決所記載之事實，致形同未有事實之記載，於法已有未合。另原
判決理由欄除對上訴人第二審上訴意旨所指予以指駁，及說明「引用原審判決書所記
載之證據」云云外，對上訴人之如何成立犯罪，並未說明其認定之理由及依據，亦嫌
判決理由不備。(二)被告之自白，須非出於強暴、脅迫、利誘、詐欺或其他不正之方法
，且與事實相符者，始得採為證據，如果被告之自白，係出於不正之方法，並非自由
陳述，即其取得自白之程序已非適法。則不問自白內容是否確與事實相符，因其非係
適法之證據，即不得採為判決基礎。本件上訴人於原審提示其警訊筆錄，詢以有何意
見時，據答稱：「警訊時說不承認，不能回去，我說不是這樣，警員說要寫這樣」云
云（原審更(一)卷第一六三頁），已主張警訊時之供述，並非出於其任意性之自白。原
審對上訴人之上開主張未予調查，仍說明「自可採為被告犯罪之證據」，「由被告之
警訊筆錄已足認被告與陳明義有犯意聯絡」云云，於法亦難謂無違。(三)上訴人於原審
曾選任洪天慶律師為辯護人，依原審審判筆錄記載，洪律師亦於原審審判期日到庭為
上訴人辯護「如辯護意旨狀所載」，但綜觀原審全卷，洪律師並未曾為上訴人製作任
何之辯護書狀或上訴理由狀，則形式上洪律師雖曾到庭為上訴人辯護，但實質上則與
未經辯護無異，原審仍率行辯論終結，予以判決，踐行之訴訟程序亦難謂為適法，應
認有發回更審之原因。
據上論結，應依刑事訴訟法第三百九十七條、第四百零一條，判決如主文。
中      華      民      國    八十六    年      三      月      五      日
                              最高法院刑事第四庭
                                  審判長法官  莊  來  成
                                        法官  曾  有  田
                                        法官  王  德  雲
                                        法官  謝  俊  雄
                                        法官  林  永  茂
      右正本證明與原本無異
                                              書  記  官
中      華      民      國    八十六    年      三      月     十一     日
                                                                        Ｓ
